臺灣臺中地方法院刑事判決　　　　　　　100年度易字第228號
公　訴　人　臺灣臺中地方法院檢察署檢察官
被　　　告　何羽芯
上列被告因違反毒品危害防制條例案件，經檢察官提起公訴（99
年度偵字第9932號），被告於準備程序中就被訴事實為有罪之陳
述，經告以簡式審判之旨，並聽取意見後，本院合議庭裁定由受
命法官獨任進行簡式審判程序，判決如下：
    主    文
何羽芯持有第三級毒品純質淨重二十公克以上，處有期徒刑月
，如易科罰金，以新台幣壹仟元折算壹日。扣案之第三級毒品愷
他命壹包【驗前毛重參拾壹點壹捌公克（包裝塑膠袋重壹點零壹
公克），取零點壹肆公克鑑定，餘參拾點零參公克，純度約佰分
之玖拾陸，驗前純質淨重約貳拾捌點玖陸公克（含包裝袋壹只）
】沒收。
    犯罪事實
一、何羽芯（原名何青蒲）明知愷他命係毒品危害防制條例第2
    條第2項第3款明定之第三級毒品，不得非法持有之，竟基於
    持有第三級毒品之犯意，於民國（下同）99年間在其租屋處
    即門牌號碼台中市○○區○○路2段175號9樓之23受不詳真
    實姓名之人交付數量不詳之第三級毒品愷他命1包而非法持
    有之。嗣於99年4月14日16時40分許經警持搜索票至上開處
    所執行搜索，而在上開處所何羽芯房間內扣得第三級毒品愷
    他命1包【驗前毛重31.18公克（包裝塑膠袋重1.01公克），
    取0.14公克鑑定，餘30.03公克，純度約96%，驗前純質淨重
    約28.96公克】、安非他命吸食器1組、拉Ｋ盒1個、拉Ｋ盤1
    個、電子磅秤1個、藥鏟1支、分裝袋1包、NOKIA廠牌門號
    0000000000號之行動電話1支（含SIM卡1張），始悉上情。
二、案經臺中縣警察局（現改制為臺中市政府警察局）太平分局
    報告臺灣臺中地方法院檢察署檢察官偵查起訴。
    理    由
一、查本件被告所犯，非死刑、無期徒刑、最輕本刑為 3 年以
    上有期徒刑之罪，或高等法院管轄第一審之案件，被告於準
    備程序中，就前揭被訴事實為有罪之陳述，經受命法官告以
    簡式審判程序之旨，並聽取被告與公訴人之意見後，本院認
    無不得或不宜改依簡式審判程序進行之處，爰依刑事訴訟法
    第273條之1第1項、第284條之1，經合議庭評議後，裁定本
    件由受命法官獨任進行簡式審判程序，是本件之證據調查，
    依刑事訴訟法第273條之2規定，不受同法第159條第1項、第
    161條之2、第161條之3、第163條之1及第164條至170條規定
    之限制，合先敘明。
二、訊據被告何羽芯對於上揭犯罪事實於本院審理時坦承不諱，
    復有疑似毒品愷他命之白色結晶1包扣案可佐。又上開扣案
    之白色結晶，經送鑑定結果，確屬第三級毒品愷他命【驗前
    毛重31.18公克（包裝塑膠袋重1.01公克），取0.14公克鑑
    定，餘30.03公克，純度約96%，驗前純質淨重約28.96公克
    】，此有內政部警政署刑事警察局99年5月6日刑鑑字第0990
    058113號鑑定書附卷可參（偵查卷第33頁），足認被告之自
    白，應與事實相符，堪予採信。本案事證明確，被告持有第
    三級毒品之犯行堪以認定，應依法論科。
三、按愷他命係毒品危害防制條例第2條第2項第3款所列之第三
    級毒品，又被告本件持有之第三級毒品愷他命之驗前純質淨
    重約為28.96公克，已達同條例第11條第5項所定純質淨重20
    公克以上，是核被告所為，係犯毒品危害防制條例第11條第
    5項之持有第三級毒品純質淨重二十公克以上之罪。爰審酌
    被告未曾受有期徒刑之前科素行（參卷附臺灣高等法院被告
    前案紀錄表）、高中畢業之智識程度、經濟小康之生活狀況
    (見警卷被告警詢筆錄受詢問人資料），及其非法持有違禁
    毒品愷他命，持有毒品之數量非微，惟考量犯罪目的、手段
    、所生危害程度及犯後態度尚可等一切情狀，量處如主文所
    示之刑，並諭知易科罰金之折算標準。
四、按毒品危害防制條例第18條第1項前段之規定，應予沒收銷
    燬之毒品，以經查獲之第一、二級毒品為限。又毒品依其成
    癮性、濫用性及對社會危害性，共分為四級，施用或持有第
    三、四級毒品，因其可罰性較低，該條例除就持有第三、四
    級毒品純質淨重二十公克以上設有處罰規定外，未另設處罰
    之規定，然鑑於第三、四級毒品均係管制藥品，特於同條例
    第11條之1明定無正當理由，不得擅自持有；第18條第1項後
    段復規定查獲之第三、四級毒品，無正當理由而擅自持有者
    ，均沒入銷燬之，從而，依同條例第18條第1項後段應沒入
    銷燬之毒品，專指查獲施用或持有之第三、四級毒品，但不
    構成犯罪行為者而言，如持有第三級毒品純質淨重二十公克
    以上者，既屬同條例相關法條明文規定處罰之犯罪行為，即
    非該條項應依行政程序沒入銷燬之範圍，而同條例對於犯持
    有第三級毒品純質淨重二十公克以上罪所查獲之毒品之沒收
    ，並無特別規定，但該行為既已構成犯罪，則該毒品即屬不
    受法律保護之違禁物，自應回歸刑法之適用，依刑法第38條
    第1項第1款之規定沒收之（最高法院96年度台上字第884號
    、99年度台上字第338號等判決意旨參照）。查扣案之第三
    級愷他命1包【驗前毛重31.18公克（包裝塑膠袋重1.01公克
    ），取0.14公克鑑定，餘30.03公克，純度約96%，驗前純質
    淨重約28.96公克】，既屬毒品危害防制條例第2條所規定之
    第三級毒品，而為違禁物無訛（而上開包裝袋則與所沾留之
    毒品愷他命殘渣難以析離，亦應視為毒品），依首揭說明，
    應依刑法第38條第1項第1款之規定，宣告沒收之（因鑑驗而
    滅失之毒品，則不予宣告沒收）。至扣案之吸食愷他命用之
    盒子1個、盤子1個、電子磅秤1台、藥鏟1支、分裝袋1包、
    安非他命吸食器1組及NOKIA廠牌門號0000000000號之行動電
    話1支（含SIM卡1張）等物，被告否認係用以犯本案之罪所
    用，亦查無積極證據足資認定與本案犯罪有關，自無從於本
    案中一併為沒收諭知，附此敘明。
五、據上論斷，應依刑事訴訟法第273條之1第1項、第299條第1
    項前段，毒品危害防制條例第11條第5項，刑法第11條前段
    、第41條第1項前段、第38條第1項第1款，判決如主文。
本案經檢察官戚瑛瑛到庭執行職務。
中   華    民     國     100    年    3   月     3    日
                  刑事第一庭    法  官   廖穗蓁
以上正本證明與原本無異。
如不服本判決應於收受送達後10日內向本院提出上訴書狀，並應
敘述具體理由；其未敘述上訴理由者，應於上訴期間屆滿後20日
內向本院補提理由書（均須按他造當事人之人數附繕本）「切勿
逕送上級法院」。
                                書記官   司立文
中   華    民     國     100    年    3   月     3    日
附錄本案論罪科刑法條全文：
毒品危害防制條例第11條第5項：
持有第三級毒品純質淨重二十公克以上者，處3 年以下有期徒刑
，得併科新臺幣30萬元以下罰金。